臺灣屏東地方法院刑事判決　　　　　　　95年度訴字第1174號
公　訴　人　臺灣屏東地方法院檢察署檢察官
被　　　告　甲○○
上列被告因違反毒品危害防制條例案件，經檢察官提起公訴（95
年度毒偵字第1965號），被告於準備程序中就被訴事實為有罪之
陳述，本院合議庭裁定改依簡式審判程序審理，判決如下：
    主  文
甲○○施用第一級毒品，累犯，處有期徒刑壹年肆月。扣案之注
射針筒貳支、殘渣袋貳個，均沒收。
　　事　實
一、甲○○前於民國88年間因施用毒品案件，經本院以88年度毒
    聲字第2067號裁定送觀察、勒戒後，認有繼續施用毒品傾向
    ，再經本院以88年度毒聲字第2310號裁定送戒治處所施以強
    制戒治，嗣經本院以89年度毒聲字第551 號裁定停止戒治並
    付保護管束，於89年10月22日保護管束期滿，由臺灣屏東地
    方法院檢察署檢察官以89年度戒毒偵字第443 號為不起訴處
    分確定；其復於92年間因施用毒品案件，經本院以92年度毒
    聲字第650 號裁定送戒治處所施以強制戒治，嗣因強制戒治
    成效良好，經本院以92年度毒聲字第1385號裁定停止戒治並
    付保護管束，嗣於93年1 月9 日因毒品危害防制條例修正條
    文生效施行而報結，同署檢察官並就該次犯行提起公訴，經
    本院以92年度訴字第533 號判決判處有期徒刑10月確定，於
    94年5 月4 日縮刑期滿執行完畢。詎其猶不知悔改，仍未戒
    除毒癮，於強制戒治執行完畢釋放後，復基於施用第一級毒
    品海洛因之犯意，自95年3 、4 月間某日起至95年11月24日
    止，將海洛因加礦泉水稀釋後以注射針筒注射之方式，以每
    日施用海洛因1 至2 次之頻率，在其位於屏東縣竹田鄉○○
    村○○路21巷19號住處及屏東縣萬丹鄉○○路751 號空屋等
    處，反覆施用海洛因多次。嗣於95年11月24日14時許，為警
    在屏東縣萬丹鄉○○路751 號空屋前，發現甲○○正左手臂
    上插著1 支注射針筒而查獲，並扣得其所有供施用第一級毒
    品海洛因所用之注射針筒2 支、殘渣袋2 個，始知上情。
二、案經屏東縣警察局屏東分局報請臺灣屏東地方法院檢察署檢
    察官偵查起訴。
    理　由
一、本件被告甲○○所犯係死刑、無期徒刑、最輕本刑為3 年以
    上有期徒刑以外之罪，其於本院準備程序中就被訴事實為有
    罪之陳述，經法官告知被告簡式審判程序之旨，並聽取公訴
    人、被告之意見後，由本院合議庭依刑事訴訟法第273 條之
    1 第1 項規定，裁定由受命法官獨任進行簡式審判程序，先
    予敘明。
二、上開事實，業據被告甲○○坦承不諱，且被告為警查獲時採
    尿送驗結果呈嗎啡（即海洛因水解後之反應）之陽性反應，
    有臺灣檢驗科技股份有限公司95年12月8 日KH2006B0000000
    號濫用藥物尿液檢驗報告1 紙在卷可證，上述鑑驗結果，均
    係檢驗機關本於專業知識及以精密儀器或科學檢驗方法所得
    之結論，自可憑信。此外，復有其所有之注射針筒2 支、殘
    渣袋2 個扣案可證，足見被告自白與事實相符，堪以採信。
三、按毒品危害防制條例於92年7 月9 日修正公布，其中第20條
    、第23條將施用毒品之刑事處遇程序，區分為「初犯」、「
    5 年內再犯」、「5 年後再犯」，而依立法理由觀之，僅限
    於「初犯」、「5 年後再犯」，始應先經觀察、勒戒或強制
    戒治程序，倘被告於5 年內已再犯，經依法追訴處罰，縱其
    第三次（或第三次以上）再度施用毒品之時間，在初犯經觀
    察、勒戒或強制戒治執行完畢釋放5 年以後，已不合於「5
    年後再犯」之規定，且因已於「5 年內再犯」，顯見其再犯
    率甚高，原實施觀察、勒戒或強制戒治，已無法收其實效，
    即應依該條例第10條處罰，最高法院95年5 月9 日95年度第
    7 次刑事庭會議決議可資參照。查被告前於88年間因施用毒
    品案件，經本院以88年度毒聲字第2067號裁定送觀察、勒戒
    後，認有繼續施用毒品傾向，再經本院以88年度毒聲字第23
    10號裁定送戒治處所施以強制戒治，嗣經本院以89年度毒聲
    字第551 號裁定停止戒治並付保護管束，於89年10月22日保
    護管束期滿，由臺灣屏東地方法院檢察署檢察官以89年度戒
    毒偵字第443 號為不起訴處分確定；其復於92年間因施用毒
    品案件，經本院以92年度毒聲字第650 號裁定送戒治處所施
    以強制戒治，嗣因強制戒治成效良好，經本院以92年度毒聲
    字第1385號裁定停止戒治並付保護管束，嗣於93年1 月9 日
    因毒品危害防制條例修正條文生效施行而報結，同署檢察官
    並就該次犯行提起公訴，經本院以92年度訴字第533 號判決
    判處有期徒刑10月確定，於94年5 月4 日縮刑期滿執行完畢
    ，此有臺灣屏東地方法院檢察署刑案資料查註紀錄表、全國
    施用毒品案件紀錄表及臺灣高等法院被告全國前案紀錄表各
    1 份在卷可參。是被告於92年間之強制戒治療程雖因法律另
    有規定而中斷，然其前於88年、89年間觀察、勒戒及強制戒
    治執行完畢釋放後，5 年內已再犯施用毒品案件，經本院判
    處罪刑確定，則其再犯本件施用毒品案件，即非屬該條例第
    20條第3 項所稱「5 年後再犯」之情形，檢察官自應依法追
    訴。從而，本件事證明確，被告犯行洵堪認定。
四、查海洛因屬毒品危害防制條例第2 條第2 項第1 款所稱之第
    一級毒品，不得持有、施用，被告竟持以施用，核其所為，
    係犯同條例第10條第1 項之施用第一級毒品罪。其施用前持
    有海洛因之低度行為，應為施用之高度行為所吸收，不另論
    罪。被告雖有多次施用第一級毒品海洛因之犯行，惟按刑事
    法若干犯罪行為態樣，本質上原具有反覆、延續實行之特徵
    ，立法時予以特別歸類，定為犯罪構成要件之行為要素，則
    行為人基於概括之犯意，在密切接近之一定時、地持續實行
    之複次行為，倘依社會通念，客觀上認為符合一個反覆、延
    續性之行為觀念者，於刑法評價上，即應僅成立一罪，學理
    上所稱「集合犯」之職業性、營業性或收集性等具有重複特
    質之犯罪均屬之（最高法院95年度台上字第1079號判決參照
    ）。又依毒品危害防防制條例第2 條第1 項所規定之「毒品
    」的定義，可知毒品，因有高度之成癮性及濫用性，即一方
    面因「耐藥性」的影響，導致行為人必須逐漸增加施用劑量
    ，方能達成主觀之相同效果；他方面則因「生理依賴性」及
    「心理依賴性」的影響，導致行為人對毒品產生強烈渴求，
    終至不能根絕。職此，立法實務固以戒斷行為人之毒癮（包
    括身癮及心癮）為其首要；惟倘行為人曾經刑事處遇方式助
    其戒斷毒癮，猶再犯施用毒品，足見原所據以實施之治療程
    序，顯然不能收其實效，是乃明定應依法追訴處罰。據此可
    知，施用毒品之行為本身，顯然具有反覆性及延續性之特徵
    ；準此，「施用」即屬此類犯罪之常態，倘認「施用」，為
    數罪評價，恐與刑罰之過度評價禁止原則相悖。基此，於刑
    法評價上，「施用」毒品應僅成立「集合犯」之實質一罪。
    又被告曾於92年間因違反毒品危害防制條例案件，經本院以
    92年度訴字第533 號判決判處有期徒刑10月確定，於94年5
    月4 日縮刑期滿執行完畢，此上開有臺灣屏東地方法院檢察
    署刑案資料查註紀錄表及臺灣高等法院被告全國前案紀錄表
    各1 份在卷可按，其受徒刑之執行完畢，5 年以內故意再犯
    有期徒刑以上之本罪，為累犯，依法應加重其刑。爰審酌被
    告素行非佳，經觀察、勒戒及強制戒治後，仍未能戒除毒癮
    ，顯見其無戒毒悔改之意，惟念其施用毒品乃自戕行為，及
    其施用毒品之期間、次數、犯罪後坦認犯行，態度尚稱良好
    等一切情狀，量處如主文所示之刑。扣案之注射針筒2 支及
    殘渣袋2 個，均為被告所有，且係供其施用第一級海洛因毒
    品所用之物，併依刑法第38條第1 項第2 款規定，均宣告沒
    收。
據上論斷，應依刑事訴訟法第273 條之1 第1 項、第299 條第 1
項前段，毒品危害防制條例第10條第1 項，刑法第11條前段、第
47條第1 項、第38條第1項第2款，判決如主文。
本案經檢察官乙○○到庭執行職務。
中　　華　　民　　國　　96　　年　　1 　　月　　22　　日
                  刑事第二庭  法  官   蘇碧珠
上正本證明與原本無異。
如不服本判決應於收受本判決送達後10日內向本院提出上訴書狀
，其未敘述上訴理由者，並得於提起上訴後10日內向本院補提理
由書狀（均須按他造當事人之人數附繕本）「切勿逕送上級法院
」
中　　華　　民　　國　　96　　年　　1 　　月　　22　　日
                              書記官   賀燕花
附錄本案論罪科刑法條全文
毒品危害防制條例第10條第1項：
施用第一級毒品者，處6月以上5年以下有期徒刑。
